臺灣橋頭地方法院民事判決　　　　　　 109年度重訴字第89號
原　　　告　陳昱嘉　


訴訟代理人　黃柔雯律師
　　　　　　黃韡誠律師
上　一　人
複　代理人　李宜庭律師
被　　　告　科頂科技工業股份有限公司

法定代理人　方世林　
訴訟代理人　黃家豪律師
上列當事人間請求返還租賃物事件，本院於民國110 年9 月23日
言詞辯論終結，判決如下：
    主  文
被告應將如附表所示機器設備返還予原告。
訴訟費用由被告負擔。
本件原告以新臺幣貳佰陸拾伍萬元供擔保後，得假執行；被告以
新臺幣捌佰萬元供擔保後，得免為假執行。
    事實及理由 
一、原告主張：兩造於民國104 年4 月13日簽立買賣契約書（下
    稱系爭買賣契約），由被告以新臺幣（下同）1,350 萬元將
    如附表1 所示機器設備（下稱系爭機器設備）出售予伊，並
    由被告法定代理人方世林擔任系爭買賣契約之連帶保證人。
    依系爭買賣契約第2 、3 條約定，伊於取得系爭機器設備所
    有權後，願將系爭機器設備租賃予被告，被告負有給付租金
    義務。伊於系爭買賣契約簽立當日已給付價金新臺幣（下同
    ）1,350 萬元予被告，點交後將系爭機器設備回租予被告，
    嗣後兩造並未協談租期、租金數額及給付方式，致被告迄今
    未給付租金予伊。原告乃於109 年1 月31日函請被告出面協
    商租金給付或歸還租賃物事宜，惟被告仍置之不理。兩造間
    租賃契約未定有期限，伊得隨時終止租賃契約，伊已於109
    年1 月31日發函先期通知被告終止租約，該租賃契約即已合
    法終止，被告即有返還租賃物之義務，且兩造間之租賃契約
    既已終止，被告占有系爭機器設備，自無法律上權源，如認
    兩造間無租賃契約存在，亦有使用借貸契約，爰依租賃、使
    用借貸、不當得利、及所有權法律關係，請求擇一有理由命
    被告將系爭機器設備返還予伊。聲明：㈠被告應將系爭機器
    設備返還予原告。㈡願供擔保，請准宣告假執行。
二、被告則以：伊雖因財務周轉急迫將營業用之系爭機器設備以
    1,350 萬元出售予原告，並於104 年4 月13日簽訂系爭買賣
    契約。依系爭買賣契約第3 、4 條約定，原告必須將系爭機
    器設備回租予伊使用，若原告於租賃期間欲出售系爭機器設
    備，伊有優先承買權以及伊於簽約日起2 個月內有買回權，
    且買回權之價格為1,400 萬元。伊法定代理人方世林亦配合
    原告要求，提供約400 萬元價值之股票設定質權予原告，並
    擔任系爭買賣、租賃契約之連帶保證人。系爭機器設備點交
    後，原告再將之回租給伊以繼續維持營業使用，而兩造於10
    4 年4 月13日簽訂系爭買賣契約後，伊已陸續給付原告超過
    伊行使買回權之價格1,400 萬元金額，均經原告收訖無爭，
    故原告事後並未催促伊與其協談具體之租期、租金數額及給
    付方式，並非無由。姑不論原告已收受如超過1,400 萬元款
    項，兩造既未另定具體租約，約明租金數額及給付方式，則
    原告主張伊違反租約，即顯無理由。兩造間亦無使用借貸法
    律關係，原告亦不得依借貸契約法律關係，請求返還等語置
    辯。聲明：㈠原告之訴及假執行之聲請均駁回。㈡如受不利
    判決，願供擔保請准宣告免為假執行。
三、兩造不爭執事項
  ㈠兩造於104 年4 月13日簽立系爭買賣契約，被告將系爭機器
    設備約定以1,350 萬元價格出售予原告，並由被告法定代理
    人方世林擔任系爭買賣契約之連帶保證人。
  ㈡系爭買賣契約第2 條記載原告於系爭買賣契約簽約時一次付
    清價金1,350 萬元予被告，不另開收據。簽約同時，亦將機
    器設備辦理點交予原告收受，原告取得所有權。
  ㈢系爭買賣契約第3 條約定，點交後原告願將機器設備回租予
    被告營業使用，租期、租金數額及給付方式另議，兩造迄今
    未約定租金金額，被告亦未給付租金予原告。
  ㈣系爭買賣契約第4 條約定，契約簽訂日起2 個月內，被告有
    買回權，買回權之價格為1,400萬元，原告不得拒絕。
  ㈤原告於109 年1 月31日寄發律師函予被告，函文內容為原告
    主張終止租賃契約，請被告於函到後5 日與原告聯繫，協談
    標的物歸還或買回事宜等語，經被告於109 年2 月3 日收受
    。
  ㈥被告於104 年4 月14日匯款50,000元、104 年4 月17日匯款
    16,500元、104 年4 月17日匯款500,000 元、104 年6 月5
    日匯款50,000元、104 年6 月9 日匯款20,000元、104 年6
    月12日匯款30,000元、104 年6 月17日匯款25,000元至原告
    帳戶（本院卷第257 至第267 頁）。
  ㈦被告於104 年4 月15日匯款150,000 元至胡晉豪帳戶（本院
    卷第269 頁）、104 年6 月23日匯款25,000元至張順育帳戶
    （本院卷第271 頁）、104 年6 月26日、104 年8 月31日、
    104 年9 月7 日各匯款50,000元至張兆旭帳戶（本院卷第27
    3 至277 頁）。
四、本件爭點
  ㈠原告主張被告未給付租金，經原告於109 年1 月31日寄發存
    證信函，解約意思表示於109 年2 月3 日到達被告而解除租
    賃契約，依民法第450 條第2 項、第455 、179 、767 條，
    被告應將租賃物返還予原告有無理由？
  ㈡原告主張兩造間若無租賃契約亦有使用借貸契約存在，業經
    原告終止契約，依民法第470 條第2 項、第179 條、第767
    條第1 項前段得請求被告返還，有無理由？
  ㈢被告辯稱已行使買回權，為系爭租賃物之所有權人，有無理
    由？
五、原告主張被告未給付租金，經原告於109 年1 月31日寄發存
    證信函，解約意思表示於109 年2 月3 日到達被告而解除租
    賃契約，依民法第450 條第2 項、第455 、179 、767 條，
    被告應將租賃物返還予原告有無理由？
  ㈠按稱租賃者，謂當事人約定，一方以物租與他方使用收益，
    他方支付租金之契約，民法第421 條第1 項定有明文。次按
    當事人互相意思一致者，無論其為明示或默示，契約即為成
    立，當事人對於必要之點，意思一致，而對於非必要之點，
    未經表示意思者，推定其契約為成立，關於該非必要之點，
    當事人意思不一致時，法院應依其事件之性質定之，民法第
    153 條亦定有明文。是當事人締結租賃契約，對於契約必要
    之點意思必須一致，租賃契約以租金及標的物為其要素，租
    金及標的物，自屬租賃契約必要之點，茍當事人對此兩者意
    思未能一致，其契約即難謂已成立。
  ㈡兩造於104 年4 月13日簽立系爭買賣契約，被告將系爭機器
    設備以1,350 萬元價格出售予原告，原告於簽約時一次付清
    價金1,350 萬元予被告，不另開收據。簽約同時，亦將機器
    設備辦理點交予原告收受，原告取得所有權。系爭買賣契約
    第3 條約定，點交後原告願將機器設備回租予被告營業使用
    ，租期、租金數額及給付方式另議，兩造迄今未約定租金金
    額，被告亦未給付租金予原告等情，為兩造所不爭執，業經
    認定如前。原告主張因系爭機器設備出租予被告，被告迄未
    給付租金而終止租賃契約等語，惟兩造就系爭機器設備之租
    期、租金數額及給付方式迄今未進行約定，被告亦未曾給付
    任何租金，即難認兩造間就系爭機器設備已成立租賃契約，
    是原告主張終止兩造間租賃契約並請求被告返還租賃物等語
    ，即非有據。
  ㈢次按所有人對於無權占有或侵奪其所有物者，得請求返還之
    。對於妨害其所有權者，得請求除去之。有妨害其所有權之
    虞者，得請求防止之。民法第767 條第1 項定有明文。以無
    權占有為原因，請求返還所有物之訴，被告對原告就其物有
    所有權存在之事實無爭執，而僅以非無權占有為抗辯者，原
    告於被告無權占有之事實，無舉證責任。被告應就其取得占
    有，係有正當權源之事實證明之。如不能證明，則應認原告
    之請求為有理由。
  ㈣本件系爭機器設備於兩造買賣契約成立後，簽約時由原告取
    得所有權後，復因兩造約定將成立租賃契約而將系爭機器設
    備交予被告使用，為兩造所不爭執。然兩造迄今未成立租賃
    契約，業經認定如前，而原告亦已於109 年1 月31日發函通
    知被告返還系爭機器設備，並於109 年3 月10日起訴請求被
    告返還，則被告占用系爭機器設備之法律上原因即已消滅，
    原告依上開民法第767 條規定，請求被告返還系爭機器設備
    ，即為有據。
  ㈤被告雖辯稱系爭機器設備業經被告買回等語，固據其提出轉
    帳傳票、匯款申請書、帳戶交易明細表、支票存根（審訴卷
    第95至155 頁、本院卷第61至111 頁、第257 至278 頁、第
    329 至373 頁），並聲請傳喚證人即被告員工曾靜君為佐（
    本院卷第頁）。然證人曾靜君於本院審理時證稱：100 年間
    進入被告公司任職，陸續擔任專員及方世林總經理秘書，10
    4 年10月左右調到財務部後，才知悉被告公司財務狀況，10
    5 年3 月多離職。到財務部時才需要製作傳票，以確認款項
    流向，但不用審核收支狀況，當方總秘書時不用製作傳票，
    僅須安排方董行程及會議。不認識亦沒有聽過原告，沒有印
    象是否安排方總與原告見面之行程。不知道104 年4 月13日
    原告與被告公司間成立系爭機器設備買賣契約一事，系爭機
    器設備原為被告公司所有，原本在臺北五股，後來搬到高雄
    使用。通常伊製作轉帳傳票時，只需要記載會計科目、金額
    ，好像不用寫關係人。104 年8 月31日、9 月7 日轉帳傳票
    分別記載償還方總借款匯款各5 萬元金額是付方總跟人家借
    錢的款項。但看不出來匯款對象是否相同等語（本院卷第21
    9 至229 頁）。依證人曾靜君之證述可知，證人曾靜君並不
    知悉兩造間關於系爭機器設備有何法律關係，亦未曾為被告
    匯買回款項予原告。又觀諸原告提出匯款申請書所示，104
    年4 月14日轉帳予原告5 萬元及支出匯費銀行費用30元（本
    院卷第257 頁），惟依轉帳傳票會計科目則記載5 萬元乃利
    息費用30元為匯款手續費（審重訴卷第97頁）。而依上開證
    人曾靜君之證述可知，係償還方總向他人借款之款項，亦與
    支付「買回」之價金不同，是此部分被告辯稱為買回費用等
    語，已與上開傳票會計科目記載不符。又104 年4 月17日轉
    帳予原告50萬元、165,000 元、104 年6 月5 日轉帳5 萬元
    、10 4年6 月9 日轉帳2 萬元、104 年6 月12日轉帳3 萬元
    、10 4年6 月17日轉帳25,000元，固有匯款申請書可佐（本
    院卷第259 至263 頁），而依轉帳傳票會計科目記載乃其他
    應付款（審重訴卷第103 頁、第123 至127 頁）。是否確係
    支付原告買回之款項，亦乏證明。至其餘匯款申請書、支票
    存根（本院卷第271 至277 頁、第329 頁、第353 至367 頁
    ），收款人即非原告，況被告所舉之款項，可認定為原告者
    ，僅將近百萬元，其餘一千餘萬元，均非匯款予原告，核與
    常情不符，實難遽認被告確實受原告指示將款項匯予他人所
    辯為真。是此部分亦難佐證被告確實支付買回價金予原告。
    是被告抗辯已支付買回價金予原告等語，即難遽信。
  ㈥從而，兩造間就系爭機器設備未成立租賃契約，原告本於所
    有權人之地位，請求被告返還系爭機器設備，被告即無合法
    占用權源，且亦未證明已將系爭機器設備買回，自應予以返
    還，堪以認定。
六、綜上所述，原告依民法第767 條規定，請求命被告返還如附
    表所示系爭機器設備，即為有據，應予准許。原告其餘主張
    ，即無庸贅述，附此敘明。又兩造均陳明願供擔保，聲請宣
    告為假執行或免為假執行，均核無不合，爰分別酌定相當擔
    保金額准許之。
七、本件事證已明，兩造其餘主張及攻擊防禦方法，核與判決結
    果不生影嚮，爰不一一論述。另兩造於本件言詞辯論終結後
    ，始就方世林提供科頂公司股票為擔保之情節為攻防，非本
    院所需審酌，附此敘明。
據上論結，本件原告之訴為有理由，判決如主文。
中    華    民    國   110    年    10    月    15    日
                  民事第二庭  法  官  謝文嵐
以上正本係照原本作成。
如對本判決上訴，須於判決送達後20日內向本院提出上訴狀。如
委任律師提起上訴者，應一併繳納上訴審裁判費。
中    華    民    國   110    年    10    月    15    日
                              書記官  簡鴻雅
 附表：
┌──┬──────┬───────────┬──┐
│編號│資產編號    │資產名稱              │數量│
├──┼──────┼───────────┼──┤
│1   │AZ000000000 │雷射機                │1   │
├──┼──────┼───────────┼──┤
│2   │AZ000000000 │日本CNC車床           │1   │
├──┼──────┼───────────┼──┤
│3   │AZ000000000 │CNC自動車床           │1   │
├──┼──────┼───────────┼──┤
│4   │AZ000000000 │手動精密圓筒磨床      │1   │
├──┼──────┼───────────┼──┤
│5   │AZ000000000 │手動精密圓筒磨床      │1   │
├──┼──────┼───────────┼──┤
│6   │AZ000000000 │精密圓筒磨床          │1   │
├──┼──────┼───────────┼──┤
│7   │AZ000000000 │影像測量儀            │1   │
├──┼──────┼───────────┼──┤
│8   │AZ000000000 │單頭式超高週波焊接機  │1   │
├──┼──────┼───────────┼──┤
│9   │AZ000000000 │送料機-CITIZEN L-20   │1   │
├──┼──────┼───────────┼──┤
│10  │AZ000000000 │送料機-CITIZEN K-16   │1   │
├──┼──────┼───────────┼──┤
│11  │AZ000000000 │送料機-CITIZEN K-16   │1   │
├──┼──────┼───────────┼──┤
│12  │AZ000000000 │精密圓筒床（含光雙軸光│1   │
│    │            │學尺）                │    │
├──┼──────┼───────────┼──┤
│13  │AZ000000000 │精密圓筒床（含雙軸光學│1   │
│    │            │尺）                  │    │
├──┼──────┼───────────┼──┤
│14  │AZ000000000 │螺旋式空壓機DSA-7.5   │1   │
│    │            │10HP                  │    │
├──┼──────┼───────────┼──┤
│15  │AZ000000000 │影像式工具顯微鏡      │1   │
├──┼──────┼───────────┼──┤
│16  │AZ000000000 │鐳射打標機            │1   │
├──┼──────┼───────────┼──┤
│17  │AZ000000000 │精密圓筒磨（含雙軸光學│1   │
│    │            │尺）                  │    │
├──┼──────┼───────────┼──┤
│18  │AZ000000000 │影像式工具顯微鏡      │1   │
├──┼──────┼───────────┼──┤
│19  │AZ000000000 │送料機-MINIBOSS 325/32│1   │
├──┼──────┼───────────┼──┤
│20  │AZ000000000 │送料機-MINIBOSS 325/32│1   │
└──┴──────┴───────────┴──┘